臺灣臺中地方法院刑事判決
111年度訴字第204號
公  訴  人  臺灣臺中地方檢察署檢察官
被      告  郭東裬


選任辯護人  馮鉦喻律師（法扶律師）
上列被告因偽造文書案件，經檢察官提起公訴（110年度偵字第2
2982號），本院判決如下：
    主    文
郭東祾犯行使偽造私文書罪，共貳罪，各處有期徒刑參月，如易
科罰金，均以新臺幣壹仟元折算壹日。應執行有期徒刑伍月，如
易科罰金，以新臺幣壹仟元折算壹日。
如附表「偽造之署押」欄所示之署押均沒收。
    犯罪事實
一、郭東祾因經濟困難需錢孔急，於社群網站FACEBOOK覓得借款
    訊息，即以通訊軟體LINE與張哲維聯繫，經與張哲維談妥借
    貸事宜後，即相約於民國109年7月8日在臺中市○○區○○路0段
    00○0號之統一超商草湖門市辦理借款新臺幣（下同）14萬元
    之事宜，郭東祾為完成借貸手續，竟基於行使偽造私文書之
    犯意，明知其父郭宗財、繼母洪惠萍均未同意或授權郭東祾
    以其等之名義為票據背書，竟於簽發附表編號甲所示本票（
    下稱甲本票）時，冒用其2人名義於甲本票背面偽造「郭宗
    財」、「洪惠萍」之署名及指印各1枚，用以表示郭宗財、
    洪惠萍願負擔背書人責任之意，以此方式偽造私文書後，將
    甲本票交予張哲維而行使之，足生損害郭宗財、洪惠萍及張
    哲維。
二、嗣因郭東祾還款正常，張哲維遂主動向郭東祾表示已調高貸
    款額度可隨時提出申請，二人便相約同年8月17日，在統一
    超商草湖門市辦理借款7萬元之事宜，郭東祾為完成借貸手
    續，明知其父郭宗財、繼母洪惠萍均未同意或授權郭東祾以
    其等之名義為票據背書，竟於簽發附表編號乙所示本票（下
    稱乙本票）時，冒用其2人名義在乙本票背面偽造「郭宗財
    」、「洪惠萍」之署名及指印各1枚，用以表示郭宗財、洪
    惠萍願負擔背書人責任之意，以此方式偽造私文書後，將乙
    本票交予張哲維而行使之，足生損害郭宗財、洪惠萍及張哲
    維。嗣因郭東祾未依約還款，張哲維持上開2紙本票向法院
    聲請支付命令後，始發現上情。
三、案經張哲維訴由臺中地方檢察署檢察官偵查起訴。
    理    由
一、證據能力：
  ㈠按被告以外之人於審判外之言詞或書面陳述，除法律有規定
    者外，不得作為證據；又被告以外之人於審判外之陳述，雖
    不符同法第159條之1至第159條之4之規定，而經當事人於審
    判程序同意作為證據，法院審酌該言詞陳述或書面陳述作成
    時之情況，認為適當者，亦得為證據。刑事訴訟法第159條
    第1項、第159條之5第1項分別定有明文。查，檢察官、被告
    郭東祾及選任辯護人就本判決以下所引用被告以外之人於審
    判外之陳述，於本院審理時均同意作為證據（見本院卷第76
    頁），且本院審酌該等證據之取得過程並無瑕疵，以之作為
    證據係屬適當，認均有證據能力。
  ㈡本件非供述證據部分，與本案均有關連性，亦無證據證明係
    實施刑事訴訟程序之公務員以不法方式所取得，依刑事訴訟
    法第158條之4反面解釋，當有證據能力；本院亦已於審理時
    依法踐行調查證據程序，自得為本院判斷之依據。
二、認定犯罪事實所憑證據及理由：
　㈠上開犯罪事實，業據被告於本院審理時坦承不諱（見本院卷
    第77、82頁），核與證人即被害人張哲維於警詢及偵查中之
    指證、證人即被害人郭宗財於偵查中之證述相符（見他字卷
    第119至123頁、110年度偵字第22982號卷第21至23頁、第37
    至38頁），並有被告與被害人張哲維之LINE對話記錄、本院
    109年司促字第29557號支付命令、中國信託商業銀行股份有
    限公司110年1月29日函檢送張哲維帳號000000000000號之開
    戶基本資料、存款交易明細、自動化交易LOG資料-財金交易
    、109年7月8日借款契約書（兼作借據）影本及本利還款細
    項表、109年8月17日借款契約書（兼作借據）影本及本利還
    款細項表、甲、乙本票影本2 張、本院109年度中簡字第317
    8號民事判決、本院109年度中簡字第3178號給付票款案109 
    年12月16日言詞辯論筆錄等資料（見他字卷第11至81頁、第
    83頁、第125至158頁、第163至165頁、第167至169頁、171
    頁、173至175頁、第177至181頁）在卷可稽，足認被告任意
    性之自白與事實相符，堪信為真實。
　㈡綜上，本案事證已臻明確，被告犯行均堪以認定，應依法論
    科。
三、論罪科刑：
  ㈠按支票上之背書，係發票後之另一票據行為，偽造支票背書
    ，在票據法上係表示對支票負擔保責任之意思，為法律規定
    之文書，並非依習慣表示一定用意之證明，而其此項行為，
    足以生損害於他人，故應成立偽造私文書罪（最高法院70年
    度台上第2162號判決參照）。查，被告各於其所開立甲、乙
    2紙本票背面偽造「郭宗財」、「洪惠萍」之署押及指印，
    而偽造郭宗財、洪惠萍願為背書人之私文書後，復分別將該
    2紙本票交付予被害人張哲維而行使之，核被告就犯罪事實
    欄一、二所為，均係犯刑法第216條、第210條之行使偽造私
    文書罪。
  ㈡另按所謂「署押」，指於紙張或物體上簽署之姓名，或其他
    符號，其作用在表示其承認簽署文書之效力，與印文具有同
    一之作用與效力。一般人有於姓名之下再按捺指紋，或以按
    捺指紋代替署名者，如偽造指紋亦屬偽造署押之一種（最高
    法院92年度台上字第4815號判決意旨參照）。查，被告於甲
    本票背面偽造「郭宗財」署名與指印各1枚、另偽造「洪惠
    萍」之署名與指印各1枚，核其所為，均係於密切接近之時
    間、在同一地點為之，分別侵害同一法益，其偽造署名與指
    印行為之獨立性極為薄弱，依一般社會健全觀念，在時間差
    距上，難以強行分開，在刑法評價上，以視為數個舉動之接
    續施行，合為包括之一行為予以評價，較為合理，故被告於
    甲本票背面偽造「郭宗財」署名與指印之犯行以及偽造「洪
    惠萍」署名與指印之犯行，皆應分別論以接續犯之一罪。又
    被告於乙本票背面偽造「郭宗財」署名與指印各1枚、另偽
    造「洪惠萍」之署名與指印各1枚，亦係於密切接近之時間
    、在同一地點為之，同於前開說明，被告於乙本票背面偽造
    「郭宗財」署名與指印之犯行以及偽造「洪惠萍」署名與指
    印之犯行，亦應分別論以接續犯之一罪。
  ㈢另按文書乃記載人類意思表示之方法，其存在之形式，可具
    有多樣性，同一份文件未必僅存在一種文書，即將不同之文
    書，記載於同一份文件之內，亦無不可。是同時冒用多人之
    名義，偽造可各自獨立之多種文書於同一份文件之內，嗣持
    以行使者，因其同時侵害數個法益，係一行為同時觸犯數個
    行使偽造文書之罪名，自應依想像競合犯之例從一重處斷（
    最高法院95年度台上字第5961號判決意旨參照）。被告分別
    於109年7月8日於甲本票背面、109年8月17日在乙本票背面
    偽造「郭宗財」、「洪惠萍」之署押，分別表明其2人願為
    背書人之私文書後，又分別於上開時間將本票交予被害人張
    哲維行使之，同時侵害郭宗財、洪惠萍之法益，依照前揭說
    明，被告係一行使行為同時觸犯2個行使偽造私文書罪，為
    想像競合犯，應依刑法第55條前段之規定，各從一重處斷。
  ㈣被告於甲、乙本票背面分別偽造「郭宗財」、「洪惠萍」之
    署名與指印之行為，均係偽造私文書之階段行為，又其偽造
    私文書後復持以行使，其偽造之低度行為應為行使之高度行
    為所吸收，均不另論罪。
  ㈤又被告先後於不同時間，偽造並分別交付行使甲本票之偽造
    背書私文書及乙本票之偽造背書私文書犯行，足證被告犯意
    各別，行為互殊，應予分論併罰。
  ㈥爰以行為人之責任為基礎，審酌被告與被害人郭宗財為父女
    關係，洪惠萍則為被告之繼母，然被告竟因自己借款之利益
    ，在未得郭宗財、洪惠萍之同意及授權，即於附表所示本票
    背面偽造其等2人之署押，並據以行使，核其所為已擾亂社
    會交易信用，所為應予非難；惟考量被告犯後終能坦承犯行
    ，且獲得郭宗財、洪惠萍之原諒（見本院卷第83頁），然未
    能與被害人張哲維達成和解，賠償其所受損害；兼衡以被告
    之身心狀況，暨其犯罪動機、目的、手段及所生危害，及於
    本院自陳之教育智識程度、家庭經濟狀況（見本院卷第63、
    83、93頁）等一切情狀，就被告所犯2罪，分別量處如主文
    所示之刑，並均諭知易科罰金之折算標準；復審酌被告2次
    犯行時間接近，罪質相同，併考量各該犯罪合併後之不法內
    涵、罪責原則及合併刑罰所生效果等情狀，暨本案犯罪之整
    體非難評價程度，定其應執行之刑及諭知易科罰金之折算標
    準如主文所示。
四、沒收：
　　按偽造之印章、印文或署押，不問屬於犯人與否，沒收之。
    刑法第219條定有明文。又按偽造之訂購單，如已行使，即
    為他人所有，非屬被告所有，不得諭知沒收，僅其中偽造之
    印文、署押，應依刑法第219條之規定諭知沒收（最高法院7
    9年度台上字第4150號判決意旨參照）。查，被告所偽造如
    附表編號甲、乙所示之私文書，均已交付予被害人張哲維而
    行使之，依上開說明，該偽造之私文書均已非屬被告所有，
    即不得宣告沒收；另被告於附表所示2紙本票背面，分別偽
    造如附表「偽造之署押」欄所示之署押，均應依刑法第219
    條之規定宣告沒收之。
據上論斷，應依刑事訴訟法第299條第1項前段，刑法第216條、
第210條、第219條、第55條前段、第41條第1項前段、第51條第5
款，判決如主文。
本案經檢察官陳祥薇提起公訴，檢察官黃芝瑋到庭執行職務。
中　　華　　民　　國　　111 　年　　7 　　月　　13　　日
                  刑事第八庭  審判長法  官  高思大
　　　　　　　　　                  法  官  陳鈴香
                    　　　　　　　　法  官  江文玉
以上正本證明與原本無異。
如不服本判決應於收受判決後20日內向本院提出上訴書狀，並應
敘述具體理由；其未敘述上訴理由者，應於上訴期間屆滿後20日
內向本院補提理由書（均須按他造當事人之人數附繕本）「切勿
逕送上級法院」。
告訴人或被害人如不服判決，應備理由具狀向檢察官請求上訴，
上訴期間之計算，以檢察官收受判決正本之日起算。
                                   書記官  黃珮華
中　　華　　民　　國　　111 　年　　7 　　月　　13　　日
附錄論罪科刑法條
中華民國刑法第216條
行使第210條至第215條之文書者，依偽造、變造文書或登載不實
事項或使登載不實事項之規定處斷。
中華民國刑法第210條
偽造、變造私文書，足以生損害於公眾或他人者，處5年以下有
期徒刑。
【附表】
編號 本票號碼及票面金額 偽造之署押   甲 票號：CH371915號、 面額：新臺幣14萬元 「郭宗財」之署名及指印各1枚 「洪惠萍」之署名及指印各1枚   乙 票號WG0000000號、 面額：新臺幣7萬元 「郭宗財」之署名及指印各1枚 「洪惠萍」之署名及指印各1枚